【裁判字號】    96,訴,480
【裁判日期】    970731
【裁判案由】    違反毒品危害防制條例
【裁判全文】
臺灣臺南地方法院刑事判決               96年度訴字第480號
公  訴  人  臺灣臺南地方法院檢察署檢察官
被      告  丙○○
選任辯護人  程高雄律師
            傅美櫻律師
            郭宗塘律師
被      告  甲○○
                    現因另案於臺灣臺南監獄臺南分監執行中
選任辯護人  黃昭雄律師
被      告  乙○○
選任辯護人  王正宏律師
上列被告等因毒品危害防制條例案件，經檢察官提起公訴（九十
六年度毒偵字第三五四九號、第四０三０號、第四０三一號、第
四九一八號、第四九一九號），本院判決如下：
    主  文
丙○○犯如附表二所示之罪，各處如附表所二所示之刑，應執行
有期徒刑柒年拾月。
甲○○犯如附表三所示之罪，各處如附表所三所示之刑，應執行
有期徒刑拾伍年肆月。販賣毒品所得之財物共新臺幣壹萬柒仟元
沒收，如全部或一部不能沒收時，以其財產抵償之。另扣案門號
0000000000號之行動電話壹支沒收；又門號0000
000000號之行動電話壹支沒收，如全部或一部不能沒收時
，追徵其價額。其餘被訴運輸第一級毒品、第二級毒品部分均無
罪。
乙○○共同販賣第二級毒品，處有期徒刑參年捌月。販賣毒品所
得之財物共新臺幣伍仟元沒收，如全部或一部不能沒收時，以其
財產抵償之。另扣案門號0000000000號之行動電話壹
支沒收；又門號0000000000號之行動電話壹支沒收，
如全部或一部不能沒收時，追徵其價額。其餘被訴運輸第一級毒
品與運輸第二級毒品部分均無罪。
    事  實
一、緣丙○○為丁○○之同居女友（丁○○另經本院以九十六年
    度訴字第一０四一號刑事判決判處有期徒刑十五年十月，併
    科罰金新臺幣十萬元確定），丙○○明知丁○○從事如附表
    一所示販賣毒品犯行，竟基於幫助丁○○販賣第一級毒品海
    洛因及第二級毒品安非他命之犯意，於丁○○販賣毒品過程
    中，如丁○○不在住處或在睡眠中，為丁○○接聽購毒者撥
    打之電話，並將丁○○業已分裝完畢，欲交付予共同販賣毒
    品之甲○○、乙○○（下詳）之毒品，轉交予甲○○、乙○○，以利於丁○○販賣毒品，以此方式多次幫助販賣第一級
    毒品海洛因及第二級毒品安非他命。
二、甲○○係丁○○之友人，乙○○則為甲○○之女友。緣甲○○於九十五年底，因無住處而至台南縣佳里鎮投靠丁○○，
    丁○○遂提供台南縣佳里鎮民安里新宅一五之一一號住處供
    甲○○居住，嗣後乙○○亦於九十六年初至前開住處與甲○○同居。甲○○、乙○○居住於前址期間，丁○○另提供第
    一級毒品海洛因與第二級毒品安非他命予甲○○、乙○○施
    用（丁○○所為轉讓毒品部分，亦經本院以九十六年度訴字
    第一０四一號刑事判決判決確定）。甲○○、乙○○因丁○○提供毒品與食宿，遂同意受丁○○之囑託，由甲○○、乙○○分別持用其等所有之0000000000號、000
    0000000號行動電話做為聯絡工具，而為丁○○交付
    毒品與予毒品並收受購毒者交付之購毒款項。甲○○遂與丁○○共同基於販賣第一級毒品海洛因之犯意聯絡，收受丁○○、丙○○所交付之第一級毒品海洛因，並於附表一編號一
    、二所示時地，將之送交予購毒之林瑞興，並收取林瑞興交
    付之購毒款項，於返回住處時，轉交予丁○○；甲○○復與
    丁○○、乙○○共同基於販賣第二級毒品安非他命之犯意聯
    絡，收受丁○○所交付之第二級毒品安非他命，並於附表一
    編號三所示時地，與乙○○共同將之送交予購毒之林瑞興，
    並收取林瑞興交付之購毒款項，於返回住處時，轉交予丁○○。甲○○以此方式與丁○○共同販賣第一級毒品海洛因二
    次，並與乙○○、丁○○共同販賣第二級毒品安非他命一次
    。
三、嗣經警於九十六年二月二十一日二十二時三十分許，在丙○○與丁○○同居之臺南市○區○○路二段五四五巷六弄十七
    號前，查獲適駕駛車牌號碼四三八一－ＮＷ號自小客車之丙○○；並於同日至台南縣佳里鎮民安里新宅一五之一一號查
    獲甲○○與乙○○；另於九十六年三月十四日二十一時五十
    五分許，在甲○○與乙○○位於台南市○○路○段一一一之
    九號一樓處居處，扣得乙○○所有，且供其與甲○○、丁○○共同販賣毒品之0000000000號行動電話一支、
    第二級毒品安非他命（乙○○另涉施用毒品部分，由檢察官
    另行偵查辦理），與甲○○所有，而與販毒無關之0000
    000000號行動電話一支。
四、案經臺南縣警察局佳里分局報告臺灣臺南地方法院檢察署檢
    察官偵查起訴。
    理  由
甲、有罪部分：
壹、關於證據能力之部分：
一、被告丙○○部分：按被告以外之人於審判外之陳述，經當事
    人於審判程序同意作為證據，法院審酌該言詞陳述或書面陳
    述作成時之情況，認為適當者，亦得為證據，刑事訴訟法第
    一百五十九條之五第一項定有明文。查被告丙○○於本院審
    理時對證人甲○○、乙○○、林瑞興等人於警詢時及偵訊中
    所為筆錄之證據能力均不爭執，且本院依卷內資料審酌該警
    詢及偵訊筆錄作成時之情況，亦認為並未有何違背法律或其
    他相關規定之情事，而應認為適當，是依刑事訴訟法第一百
    五十九條之五第一項之規定，上開證人等於警詢及偵訊所作
    之筆錄，為傳聞法則之例外而具有證據能力，本院自得引為
    認定被告丙○○犯罪事實之依據。
二、被告甲○○部分：按被告以外之人於審判外之言詞或書面陳
    述，除法律有規定者外，不得作為證據，刑事訴訟法第一百
    五十九條第一項定有明文，查同案被告丙○○、乙○○及證
    人林瑞興等人於警詢之證述，係被告甲○○以外之人於審判
    外之陳述，且被告不同意作為證據，原則上不得作為認定被
    告甲○○犯罪之證據資料。另亦無證據得證前開證人於警詢
    中之陳述具有刑事訴訟法第一百五十九條之二所示「具有較
    可信之特別情況，且為證明犯罪事實存否所必要」之回復證
    據能力之外部情況要件，是前揭證人於警詢之證述，應不得
    採為認定被告甲○○犯罪事實之依據。
三、被告乙○○部分：
  (一)被告乙○○之警詢供述：辯護意旨主張被告乙○○於警詢中
    供述時，精神不佳而屬疲勞訊問；且被告乙○○曾表示欲選
    任辯護人，但警方並未讓其選任，侵害被告乙○○選任辯護
    人之權利；另被告乙○○之警詢供述，係承辦員警先行製作
    警詢筆錄後，命被告乙○○覆誦，並非被告乙○○自由意識
    下之陳述，因而主張被告乙○○之警詢供述無證據能力云云
    。惟查：
    1.被告乙○○於九十六年二月二十二日凌晨一時五十五分及
      同年三月十五日凌晨一時許至台南縣警察局佳里分局應訊
      時，詢問之警察均曾詢問是否同意夜間訊問，被告乙○○
      均為肯定之答覆等情，業經本院勘驗被告乙○○之警詢錄
      音帶屬實（參見本院卷一第一二一頁、卷二第三頁），是
      被告乙○○之精神狀態應無不能正常作答之情況。復觀承
      辦員警於九十六年二月二十二日該次訊問時，係先就被告
      乙○○自行施用毒品犯行部分詢問相關事項，而觀被告乙○○就施用毒品之開始時間及施用方式等事項，均能陳述
      明確；又九十六年三月十五日該次詢問，被告乙○○就當
      日警方至其住處查扣之物品所有權歸屬，亦能詳細說明，
      足見被告乙○○於警詢應訊時，意識清楚，並無辯護意旨
      所述精神不佳，無法回答之情事。此外被告乙○○於前開
      二次警詢中，就警察詢問之問題，大多能理解，並為回答
      ，並無顛三倒四，不知所云之情形，業經本院勘驗被告乙○○前開二次警詢錄音帶屬實（參見本院卷一第一一九頁
      至第一三二頁、卷二第二頁至第二八頁），是辯護意旨主
      張被告乙○○於警詢之筆錄係屬疲勞訊問，尚難採認。
    2.被告乙○○於九十六年三月十五日該次警詢時，於詢問過
      程中，經承辦員警詢以：「你們的大哥怎麼樣怎麼樣啊，
      他的、東西就是跟他買的啊你們的大哥又沒.. 」、被告
      乙○○答：「請律師有沒有.. 」；承辦員警復稱：「請
      律師也是一樣，請律師錢照給，罪照辦。」（參見本院卷
      二第二四頁）。是從被告乙○○與承辦員警對話前後文綜
      合觀之，被告乙○○所為前開陳述，似指「大哥」（按指
      丁○○）有無請律師，而非表達其自己欲委任律師之意。
      況縱認被告乙○○前開陳述之目的係欲委任律師，承辦員
      警前開言語亦非阻止被告乙○○委任律師，並無侵害被告
      乙○○委任律師之權利之可言，辯護意旨執此主張承辦員
      警侵害被告乙○○委任律師辯護之權利云云，尚無可採。
    3.辯護意旨另辯稱：被告乙○○之警詢筆錄係承辦員警先行
      製作，再由被告乙○○覆誦，並以下述數項情事為據：
      (1)承辦員警詢問被告乙○○時，被告乙○○於承辦員警未
        經詢問時，自行陳述曾為另案被告丁○○和丙○○運送
        毒品，且亦曾自行回答承辦員警並未詢問之事項。
      (2)承辦員警詢問被告乙○○運送對象為何人，被告乙○○
        業已回答：「不知道」，承辦員警復行再次追問，被告
        乙○○卻稱：「購買的人」之不合理答案，且運送對象
        之問題已經詢問，復再次詢問，並不合理。
      (3)被告乙○○之陳述與筆錄完全一致，但承辦員警覆誦時
        ，卻有部分陳述與筆錄記載不同之情形。
      (4)九十六年三月十五日製作筆錄之初並無電腦打字聲音，
        詢問部分事項後，始有打字聲音，顯見之前之筆錄均係
        承辦員警先行製作。
      (5)被告乙○○於九十六年三月十五日警詢筆錄，承辦員警
        詢問編號五之手機是否被告乙○○所使用，被告乙○○
        答稱「對呀」，筆錄記載「供我聯絡用」，被告乙○○
        就質疑「為什麼是供？」，顯見筆錄預先記載。
      (6)警方詢問被告乙○○施用毒品之來源時，被告乙○○陳
        稱「我是向那個綽號『丁仔』購買」，與筆錄所載之「
        永仔」不符，應係被告乙○○將警方預先製作之「永仔
        」看成「丁仔」，足見被告乙○○該份警詢筆錄係預先
        製作完成，僅係命被告乙○○覆誦。
    4.惟查：
      (1)按被告或證人應訊時，未回答詢問者之問題而作答，反
        而擅自陳述與問題無關之事項，此在司法警察或檢察官
        於偵查中之詢問，甚或法院交互詰問過程，實所多見，
        尚難以此推認被告乙○○之回答超出承辦員警詢問之問
        題，即認被告乙○○之警詢筆錄係事先製作。
      (2)承辦員警詢問被告乙○○運送毒品之交付對象為何人，
        時，被告乙○○先告以：「不知道」，承辦員警為求得
        悉實際取得毒品之對象，再次追問被告乙○○之舉，並
        無不合理之處。又被告乙○○就購買者之真實姓名並不
        知悉，則其面對承辦員警之追問，其僅就交付毒品對象
        之目的而答稱：「購買的人」，而承辦員警因而未能續
        行追問，並無不合常情之處。是綜觀被告韋星此部分與
        承辦員警問答之過程，並無辯護意旨所稱不合理之處。
        況承辦員警於製作被告乙○○筆錄時，已從被告甲○○
        處得悉購毒者為綽號「興仔」男子（參見警卷第二四頁
        所示被告甲○○之警詢筆錄），如被告乙○○之警詢筆
        錄係承辦員警事先製作，並誘導被告乙○○稱有運送毒
        品予購毒者，承辦員警大可在警詢筆錄書明運送之對象
        為「興仔」，或誘使被告乙○○為此陳述，除可明確認
        定取得毒品之對象外，亦可與被告甲○○之陳述相吻合
        。然承辦員警捨此不為，任令被告乙○○陳述「購買的
        人」後，即無任何誘導被告乙○○為一定陳述之舉止，
        足見承辦員警詢問被告乙○○時，並無辯護意旨所云，
        先行製作警詢筆錄，命被告乙○○覆誦之情況。
      (3)辯護意旨雖指被告乙○○之陳述與筆錄完全一致，但承
        辦員警覆誦時，卻有部分陳述與筆錄記載不同之情形，
        因認被告乙○○前開筆錄係承辦員警先行製作，再由被
        告乙○○覆誦所製作。惟承辦員警製作被告筆錄時，本
        應依據被告之陳述為記載，是警詢筆錄本應與被告之陳
        述一致，此並無可議之處。況如被告乙○○之警詢筆錄
        係承辦員警先行製作，以使被告乙○○之回答符合承辦
        員警之意向，則承辦員警於被告乙○○依預先製作之筆
        錄陳述後，本毋須再行覆誦，更不可能覆誦錯誤。是辯
        護意旨執此主張被告乙○○之警詢筆錄係事先製作，再
        由被告乙○○覆誦云云，當無可採。
      (4)辯護意旨雖以被告乙○○九十六年三月十五日製作筆錄
        之初並無電腦打字聲音，係承辦員警詢問被告乙○○「
        妳於何時地開始施用毒品安非他命？」，被告回答在其
        高雄家裡」後，才有電腦打字之聲音等情為據，而主張
        被告乙○○之警詢筆錄係承辦員警先行製作，並非本於
        被告乙○○陳述所製作。惟被告應訊時，應全程錄音，
        其目的在於確保筆錄記載被告陳述之真實性，並確保被
        告得以本於自由意識而為陳述，至於電腦打字之聲音是
        否併同錄得，此牽涉錄音機擺放位置與電腦打字之相對
        距離，無法一概而論。況辯護意旨所指未錄得電腦打字
        聲音前之警詢筆錄，均係承辦員警詢問有關被告乙○○
        施用毒品部分之相關問題，而本案被告乙○○所爭執，
        是否為另案被告丁○○交付毒品部分犯行，均係在電腦
        打字聲音已現後之陳述，自難以此主張被告乙○○此部
        分警詢筆錄有何不妥之處。甚而，以此亦可反證被告乙○○於該份警詢筆錄中所述為另案被告丁○○交付毒品
        等情之陳述應屬其自行陳述所致，否則此部分亦應無電
        腦打字聲音為是。
      (5)辯護意旨雖以被告乙○○於九十六年三月十五日警詢筆
        錄，承辦員警詢問編號五之手機是否被告乙○○所使用
        ，被告乙○○答稱「對呀」，筆錄記載「供我聯絡用」
        ，被告乙○○就質疑「為什麼是供？」，而主張被告乙○○該份警詢筆錄係承辦員警事先製作，並命被告乙○○覆誦，並非被告乙○○自由意識下之陳述云云。惟觀
        此部分記載均屬承辦員警詢問被告乙○○有關警方在九
        十六年三月十四日，在被告乙○○住處查扣之手機、毒
        品等物品之所有權歸屬及相關用途（參見偵一卷第六頁
        至第七頁），此部分牽涉扣案物品項目繁雜，承辦員警
        為求訊問之順暢，確有可能先將扣案物品先行擅打於筆
        錄預作準備。惟若不違背被告乙○○陳述之意，尚難認
        承辦員警此舉與法有違。而辯護意旨所指被告乙○○於
        製作前開警詢筆錄時，所為之質疑，應僅係被告乙○○
        對筆錄記載「供我聯絡用」之文意有所不解，然該手機
        之用途確係被告乙○○所有，且供其使用等情，亦經被
        告乙○○於該次警詢筆錄時所自承，業經本院勘驗該次
        警詢筆錄屬實（參見本院卷二第七頁），是該部分筆錄
        應無不當。況此部分警詢筆錄，主要係在追問被告乙○○與被告甲○○施用毒品之細節，與本案爭點即被告乙○○是否為另案被告丁○○交付毒品部分犯行無涉，是
        辯護意旨據此主張被告乙○○前開警詢筆錄違法，尚有
        未洽。
      (6)辯護意旨另稱：警方詢問被告乙○○施用毒品之來源時
        ，被告乙○○陳稱「我是向那個綽號『丁仔』購買」，
        與筆錄所載之「永仔」不符，應係被告乙○○將警方預
        先製作之「永仔」看成「丁仔」，足見被告乙○○該份
        警詢筆錄係預先製作完成，僅係命被告乙○○覆誦。惟
        被告乙○○就此部分毒品來源先稱是「丁仔」，經警再
        次確認時，則以台語稱「定、穎」（參見本院卷二第一
        二頁），惟「丁仔」、「定、穎」、「永仔」之台語發
        音相近，而被告乙○○復不擅台語，是其就購毒來源之
        綽號，無法以台語明確陳述，事屬平常。況此部分僅係
        觀乎被告乙○○施用毒品之來源，與本案爭點無關，實
        不影響本案之認定。
    5.綜上所述，被告乙○○於九十六年二月二十二日及同年三
      月十五日之警詢筆錄並無辯護意旨所指前揭瑕疵，應得採
      為認定事實之依據。
  (二)證人即同案被告丙○○、甲○○與證人林瑞興於警詢之證述
    ：查同案被告丙○○、甲○○及證人林瑞興等人於警詢之證
    述，係被告以外之人於審判外之陳述，且被告乙○○不同意
    作為證據，原則上不得作為認定被告乙○○犯罪之證據資料
    。另亦無證據得認前開證人於警詢中之陳述具有刑事訴訟法
    第一百五十九條之二所示「具有較可信之特別情況，且為證
    明犯罪事實存否所必要」之回復證據能力之外部情況要件，
    是前揭證人於警詢之證述，應不得採為認定被告乙○○犯罪
    事實之證據。
貳、實體之認定：
一、被告丙○○幫助販賣第一級毒品、第二級毒品部分：
    上揭被告丙○○以另案被告丁○○接聽購毒者撥打之電話及
    將另案被告丁○○分裝欲交付購毒者之毒品代為轉交予被告
    甲○○等情，業據被告丙○○於本院審理時坦承在卷，核與
    被告甲○○證述情節大致相符，並有另案被告丁○○持用行
    動電話之監聽議文在卷可稽，被告丙○○於本院審理時之自
    白與事實相符，應堪採信。
二、被告甲○○共同販賣販賣第一級毒品、第二級毒品部分：
  (一)前揭被告甲○○受另案被告丁○○囑託，將另案被告丁○○
    交付之第一級毒品海洛因和第二級毒品安非他命送至附表一
    編號一至三所示地點，並為另案被告丁○○取回購毒者所交
    付之購毒款項等情，業據被告甲○○於本院審理時坦承不諱
    ，並經另案被告丁○○、丙○○於本院審理時，以證人身分
    具結後證述屬實，並有被告甲○○持用之00000000
    00號行動電話譯文在卷可參，被告甲○○此部分自白，與
    事實相符，應堪採信。
  (二)另被告甲○○業已參與交付毒品及收取金錢等販賣毒品構成
    要件行為之一部，雖未決定販毒之數量、金錢，然其既已參
    與販賣毒品之構成要件行為，核其所為應已屬販賣毒品之犯
    行而非單純之運送毒品。
三、被告乙○○共同販賣販賣第二級毒品部分：
  (一)訊據被告乙○○固坦承於被告甲○○於附表一編號三外出為
    另案被告丁○○交付毒品予購毒林瑞興時同往等情，惟矢口
    否認涉有共同販賣毒品犯行：辯稱：其與甲○○係男女朋友
    關係，其僅係隨同甲○○外出，不知甲○○係為丁○○送毒
    品予購毒者之事，並無與甲○○、丁○○共同販賣毒品之犯
    意聯絡云云。
  (二)惟查：
    1.被告甲○○於本院審理時以證人身分具結後證稱：其為丁○○交付第二級毒品安非他命予林瑞興該次，被告乙○○
      曾隨同前往等語（參見本院卷三第一三二頁），而被告乙○○亦不否認曾與被告甲○○同往，是被告乙○○確曾與
      被告甲○○同往交付第二級毒品安非他命予林瑞興。又被
      告乙○○於偵查中業已自承曾與被告甲○○共同為被告丙○○及另案被告丁○○運送毒品等情，業經本院勘驗被告
      乙○○於偵查中之錄音光碟屬實（參見本院卷一第一三四
      頁），足見被告乙○○與被告甲○○為另案被告丁○○運
      交毒品予林瑞興時，本知所交付之物為毒品。
    2.辯護意旨雖辯稱：被告乙○○於偵查中就檢察官所為之詢
      問，均係以「對」、「嗯」回答檢察官之問句，因認被告
      乙○○於偵查中之回答，並不能作為認定被告乙○○確有
      交付毒品犯行之認定云云。惟被告乙○○於偵查中回答檢
      察官之問句時，就被告丙○○如何代另案被告丁○○接聽
      電話及告知其與被告甲○○送交毒品對象、地點等事項均
      能詳細陳明（參見本院卷一第一三六頁），且就其等彼此
      間通話中所云「女生」意指海洛因，「男生」之意為「安
      非他命」等術語，亦能自行詳細陳明（參見本院卷第一三
      八頁），足見被告乙○○與另案被告甲○○為另案被告丁○○送交毒品時，確知所送之物為毒品無誤。
    2.被告乙○○於九十六年二月十二日十八時三十四分四秒及
      同日二十二時十七分三十四秒傳送：「阿文說要找半個女
      人，看怎樣回我一下」、「嫂子，建忠找大哥！貓仔那邊
      的老Ｋ要找馬子…等妳睡飽回電喔！」二通簡訊予被告丙○○所持用之0000000000號行動電話；而被告
      丙○○亦於同日二十二時二十三分十一秒以所持前揭行動
      電話回傳簡訊：「收到，阿文現在還在等嗎，若還在的話
      ，叫他再等一下！現在小姐都在忙，我已經在補人了」等
      情，業有通信監察譯文一份（參見台南縣警察局佳里分局
      南縣佳警偵字第０九六一０００二八五號卷第一一三頁）
      在卷可參，而被告乙○○於偵查中亦自承其所持用之前開
      行動電話，有時有人打電話來表示欲購買毒品，甲○○即
      要求其打訊息告知丁○○或丙○○，故其以簡訊向丙○○
      說明有人要買毒品之事等語（參見本院卷第一三八頁），
      足見被告乙○○確實知悉所運送之物為毒品，並參與送交
      毒品之犯行。辯護意旨雖以被告甲○○於本院審理時，以
      證人身分具結證稱：前開二封簡訊為其所發送云云；被告
      丙○○亦證稱：前開簡訊為被告甲○○所發送等情為據，
      辯稱：前開簡訊並非被告乙○○所發送，而主張被告乙○○並未知悉並參與販毒之行為云云。惟被告甲○○原為被
      告乙○○之男友，其本不無迴護被告乙○○之可能，且被
      告甲○○本身業已坦承為另案被告丁○○送交毒品等犯行
      ，其此部分證詞並不影響其自身犯行之認定與罪責之輕重
      ，其大可為被告乙○○承擔此部分犯行而無庸擔憂加重自
      身刑責。從而，本院審酌前揭事項，並斟酌被告乙○○於
      偵查中之供述，認被告甲○○此部分證詞之可信度不高，
      尚難採為對被告乙○○為有利之認定。另被告丙○○於本
      院審理時亦坦承其係以被告甲○○大多以前開手機與其聯
      絡為依據，而判斷前開簡訊之發送者為被告甲○○，但亦
      有可能實際發送者為被告乙○○等語（參見本院卷三第一
      四六頁），故被告丙○○並未親見實際發送簡訊者，僅係
      依據前揭手機使用之習慣逕自判斷，是其所為發送簡訊者
      為被告甲○○之證詞云云，尚難肯認與事實相符，自不得
      援引而對被告乙○○為有利之認定。
    3.被告甲○○於本院審理時，以證人身分具結後證稱：其與
      被告乙○○居住於佳里鎮時，另案被告丁○○曾提供毒品
      ，充作其為之送毒品之酬勞；並證稱：丁○○交付的毒品
      係供兩人使用一至二次，其向另案被告丁○○取得毒品後
      ，再將毒品轉交給乙○○等語（參見本院卷三第一三四頁
      至第一三六頁），而另案被告丁○○於本院審理時亦結證
      稱：其提供予甲○○之毒品數量係供甲○○與乙○○二人
      施用毒品等語（參見本院卷三第一五五頁），是參照前述
      被告甲○○與另案被告丁○○之證詞可知，另案被告丁○○交付之毒品實為運送毒品之酬勞，而該酬勞係給予被告
      甲○○與乙○○二人，足見被告乙○○確與被告甲○○均
      曾為另案被告甲○○交付毒品予販毒者而藉以獲得另案被
      告丁○○給予之毒品以資為其等之報酬。
  (三)綜此，被告乙○○與被告甲○○共同為另案被告丁○○交付
    毒品予購毒者之犯行，應可確認。又被告乙○○前揭行為，
    於法律評價上，應屬共同販賣毒品之犯行，已如前述（參見
    被告甲○○部分之論述），從而被告乙○○共同販賣第二級
    毒品安非他命之犯行，應堪認定。
四、綜上所述，被告丙○○幫助販賣第一級毒品、第二級毒品之
    犯行；被告甲○○共同販賣第一級毒品、第二級毒品之犯行
    ；被告乙○○共同販賣第二級毒品之犯行，均已臻明確，堪
    以認定，均應依法論科。
五、核被告丙○○所為係犯毒品危害防治條例第四條第一項販賣
    第一級毒品罪及同法第四條第二項之販賣第二級毒品罪之幫
    助犯；被告甲○○所為係犯毒品危害防治條例第四條第一項
    販賣第一級毒品罪及同法第四條第二項之販賣第二級毒品罪
    ；被告乙○○係犯毒品危害防治條例第四條第二項之販賣第
    二級毒品罪。公訴意旨雖認被告丙○○所為係犯毒品危害防
    治條例第四條第一項販賣第一級毒品罪及同法第四條第二項
    之販賣第二級毒品罪之共同正犯，惟本案實際販毒者係另案
    被告丁○○，而決定毒品價格及販毒所得利益之歸屬均係另
    案被告丁○○等情，業據另案被告丁○○於本院審理時結證
    屬實，是被告丙○○雖為被告丁○○之女友，而為另案被告
    丁○○接聽並轉達購毒者之電話，惟其是否已有視另案被告
    丁○○之販毒行為為自己行為之共同犯意聯絡，實非無疑，
    此外，被告丙○○接聽並轉告丁○○有關購毒者之電話，並
    將另案被告丁○○準備之毒品轉交給被告甲○○等行為，於
    法律評價上，均非販毒行為之構成要件行為，是被告丙○○
    所為應僅對另案被告丁○○販賣第一級毒品及第二級毒品之
    犯行施加助力。故被告丙○○所為係犯毒品危害防治條例第
    四條第一項販賣第一級毒品罪及同法第四條第二項之販賣第
    二級毒品罪之幫助犯，而非共同正犯，爰依刑法第三十條第
    二項之規定減輕其刑。另公訴意旨雖認被告甲○○、乙○○
    所為，均係毒品危害防治條例第四條之運輸毒品罪嫌，惟被
    告甲○○、乙○○二人所為均已參與販賣毒品之構成要件行
    為，而均應構成販賣毒品之共同正犯等情已如前述，從而，
    公訴意旨就被告丙○○、甲○○、乙○○所為犯行之罪名認
    定，容有未洽，惟其基本事實均屬同一，爰變更起訴法條如
    前，附此敘明。另被告丙○○、甲○○於幫助販賣及共同販
    賣前後所持有第一、二級毒品之低度行為，業為其等幫助販
    賣及共同販賣之高度行為所吸收；被告乙○○共同販賣前後
    所持有第二級毒品之低度行為，業為其共同販賣之高度行為
    所吸收，不另論罪。被告丙○○幫助另案被告丁○○犯七個
    販賣第一級毒品罪（林瑞興二次、「貓仔」五次），以及四
    個販賣第二級毒品罪（林瑞興一次、「鴨肉」三次）；被告
    甲○○則犯二個販賣第一級毒品罪與一個販賣第二級毒品罪
    。被告丙○○、甲○○所犯上開各罪間，因犯意個別，行為
    殊異，應予分論併罰。
六、科刑：
  (一)被告甲○○辯護意旨另以：被告甲○○於偵查中業已供出另
    案被告丁○○之毒品上手為居住於高雄縣岡山地區之綽號「
    董仔」之人，應有毒品危害防治條例第十七條減刑規定之適
    用云云。惟按供出毒品來源，因而破獲者，得減輕其刑，毒
    品危害防制條例第十七條定有明文，依此，適用前開規定者
    ，以行為人供出毒品來源，且因而破獲者為限，倘並未因而
    查獲毒品來源者，自無前開規定之適用。查被告甲○○所稱
    之綽號「董仔」之人尚未查獲真實姓名及販毒行為等情，業
    據台南縣警察局佳里分局於九十六年十一月三十日以南縣佳
    警偵字第０九六００一五六四六號函覆本院屬實（參見本院
    卷二第一０五頁），從而，被告甲○○所稱綽號「董仔」之
    人並未經查獲販毒行為，自無前開減刑規定之適用。
  (二)按刑事審判旨在實現刑罰權之分配的正義，故法院對有罪被
    告之科刑，應符合罪刑相當之原則，使輕重得宜，罰當其罪
    ，以契合社會之法律感情，此所以刑法第五十七條明定科刑
    時應審酌一切情狀，尤應注意該條所列十款事項以為科刑輕
    重之標準，並於同法第五十九條賦予法院適度之裁量權，即
    如認犯罪之情狀顯可憫恕，認科以最低度刑仍嫌過重者，得
    酌量減輕其刑，其所謂「犯罪之情狀」，與同法第五十七條
    規定科刑時應審酌之一切情狀，並非有截然不同之領域，於
    裁判上酌減其刑時，應就犯罪一切情狀（包括第五十七條所
    列舉之十款事項），予以全盤考量，審酌其犯罪有無可憫恕
    之事由（即有無特殊之原因與環境，在客觀上足以引起一般
    同情），以及如科以法定最低刑度，是否猶嫌過重等等，以
    為判斷。經查：被告丙○○於案發時甫成年未久，年輕識淺
    ，且為另案被丁○○之女友，因感情因素而為前述幫助販毒
    行為，其所為雖與法有違，然於社會通念，國民感情上，非
    全無可憫；被告甲○○、乙○○於案發之際，均僅二十餘歲
    ，涉世未深，彼等因無家可歸，經另案被告丁○○提供食宿
    復供應毒品而同意參與丁○○販毒行為之一部，雖應依法科
    處刑責，然彼等實際所得甚微，逕處該罪之法定最輕刑即無
    期徒刑及七年以上有期徒刑，依社會一般觀念，不無情輕法
    重之虞，是本院審酌前開情事，認被告丙○○、甲○○、乙○○等三人所為前開犯行，均應依刑法第五十九條之規定減
    輕其刑（被告丙○○部分遞減其刑），以使輕重得宜，罰當
    其罪，俾符罪刑相當原則。
  (三)爰審酌被告三人犯罪動機、手段、幫助或參與販毒之情節、
    所得甚微、影響社會治安暨善良風俗之程度、被告三人於犯
    案之際之年齡、智識、品行、犯罪後被告丙○○、甲○○坦
    承犯行、被告乙○○於警詢及偵查中坦承犯行，復於本院否
    認犯行之態度等一切情狀，分別量處如附表二、三及主文所
    示之刑，並就被告丙○○、甲○○部分定應執行之刑如主文
    所示。
七、沒收：
  (一)按供販賣毒品所用之物，應依毒品危害防制條例第十九條第
    一項規定沒收，固為刑法之特別規定，採義務沒收主義，但
    上開法條既無「不問屬於犯人與否，沒收之」之規定，仍應
    以該物品屬於犯人所有者為限，始應予以沒收（最高法院九
    十五年度台上字第一０四、三０五號刑事判決意旨參照）。
    被告甲○○、乙○○所有且持以聯絡之000000000
    0號、0000000000號之行動電話，均屬供被告甲○○、乙○○二人與另案被告丁○○共犯毒品危害防制條例
    第四條所用之財物，應依同條例第十九條第一項之規定宣告
    沒收，而未據扣案之0000000000號之行動電話如
    全部或一部不能沒收時，應追徵其價額。
  (二)再按毒品危害防制條例第十九條第一項規定所稱「追徵其價
    額」者，必限於所沒收之物，為金錢以外其他財物而無法沒
    收時，始應追徵其價額，使其繳納與原物相當價額。如所得
    財物為金錢而無法沒收時，應以其財產抵償之，而不發生追
    徵價額問題（最高法院93年度台上字第一二一八、二六七
    ０、第二七四三號等刑事判決意旨參照）。經查被告甲○○
    於附表一所示時間，販賣林瑞興第一級毒品二次，每次六千
    元，以及第二級毒品一次五千元，所得之財物金額共計一萬
    七千元；被告乙○○於附表一編號三所示時間共同販賣林瑞
    興第二級毒品一次五千元，所得之財物金額為五千元，雖均
    未扣案，仍應依毒品危害防制條例第十九條第一項之規定宣
    告沒收，如全部或一部不能沒收時，以其財產抵償之。
乙、無罪部分：
一、公訴意旨另以：被告甲○○除受另案被告丁○○之囑託代為
    交付毒品予證人林瑞興外，尚曾交付第一級毒品海洛因及第
    二級毒品安非他命毒品予綽號「貓仔」、「鴨肉」等人多次
    （即附表一編號四至十一所示）；而被告乙○○除偕同被告
    甲○○交付第二級毒品安非他命予證人林瑞興外，尚與被告
    甲○○共同交付第一級毒品海洛因予林瑞興（即附表一編號
    一、二），且亦曾與被告甲○○共同交付第一級毒品海洛因
    及第二級毒品安非他命毒品予綽號「貓仔」、「鴨肉」等人
    多次（附表一編號四至十一），因認被告甲○○、乙○○就
    此部分另涉毒品危害防治條例第四條第一項、第二項之販賣
    第一級毒品罪與販賣第二級毒品之罪等語。
二、按犯罪事實，應依證據認定之，無證據不得認定其犯罪事實
    ，又不能證明被告犯罪者，應諭知無罪之判決，刑事訴訟法
    第一百五十四條第二項、第三百零一條第一項分別定有明文
    。訊據被告甲○○、乙○○於本院審理時，均堅詞否認涉有
    此部分犯行，被告甲○○辯稱：並未代另案被告丁○○交付
    第一級毒品海洛因或第二級毒品安非他命予綽號「貓仔」、
    「鴨肉」二人。該二名購毒者，通常均係自行至丁○○住處
    拿取毒品，並非由其所交付等語，被告乙○○則辯稱：其僅
    隨同被告甲○○外出，不知被告甲○○曾為交付毒品情事云
    云。
三、經查：
  (一)訊據另案被告丁○○於本院審理時，經本院詢以：被告甲○○所云，僅曾交付毒品予林瑞興等語是否與事實相符時，另
    案被告丁○○為肯定之證詞，是被告甲○○辯稱：並未交付
    毒品予綽號「貓仔」、「鴨肉」等人等語，尚非全然無可採
    信。另被告甲○○、乙○○於警詢、偵查中時，雖曾提及曾
    交付毒品予綽號「貓仔」、「鴨肉」等人，惟此部分供述之
    真實性，業經被告甲○○及同案被告乙○○於本院審理時均
    予以否認，而綽號「貓仔」、「鴨肉」等人之真實姓名年籍
    資料等，均付之闕如，本院無從傳喚到庭以資確認被告甲○○、乙○○前揭警詢、偵查之供述是否屬實，此外，亦無其
    他證據足資佐證被告甲○○、乙○○該部分供述與事實相符
    ，本院審酌全案卷證後，認被告乙○○辯稱：不知被告甲○○外出交付之物為毒品云云，雖不可採信，但亦無足夠之證
    據足以使本院獲得被告甲○○、乙○○曾為交付毒品予綽號
    「貓仔」、「鴨肉」等人等犯行之確切心證，本於事證有疑
    ，利歸於被告之原則，應認公訴意旨所指被告甲○○、乙○○此部分運輸毒品之犯行，罪嫌尚有不足。
  (三)被告甲○○交付毒品予林瑞興時，被告乙○○曾隨同前往者
    ，僅有被告甲○○交付第二級毒品安非他命給林瑞興該次等
    情，已如前述。而依全案卷證所示，亦無其他積極證據足認
    被告甲○○先後二次交付第一級毒品海洛因予林瑞興時，被
    告乙○○曾偕同前往，從而，應認公訴意旨所指被告乙○○
    此部分運輸第一級毒品海洛因部分犯行，尚乏確切之證據足
    資認定，故應認公訴意旨所指被告乙○○此部分犯行之罪嫌
    尚有不足。
四、綜上所述，公訴意旨認被告甲○○、乙○○所涉運輸第一級
    毒品海洛因與第二級毒品安非他命予綽號「貓仔」、「鴨肉
    」男子等犯行；被告乙○○所涉運輸第一級毒品海洛因予林
    瑞興部分犯行，罪嫌均尚有不足，自應均為無罪判決之諭知
    。
據上論斷，應依刑事訴訟法第二百九十九條第一項前段、第三百
條、第三百零一條第一項，毒品危害防制條例第四條第一項、第
二項、第十九條第一項，刑法第十一條前段、第二十八條、第三
十條、第五十九條、第五十一條第五款，判決如主文。
本案經檢察官戊○○到庭執行職務
中    華    民    國    97    年    7     月    31    日
                  刑事第七庭  審判長法  官  陳振謙
                                    法  官  高如宜
                                    法  官  卓穎毓
以上正本證明與原本無異。
如不服本判決應於收受本判決後10日內向本院提出上訴書狀，並
應敘述具體理由。如未敘述上訴理由者，應於上訴期間屆滿後20
日內向本院補提理由書狀（均須按他造當事人之人數附繕本）「
切勿逕送上級法院」。
                                    書記官  秦建華
中    華    民    國    97    年    7     月    31    日
附錄論罪科刑法條：
毒品危害防制條例第4條第1項
製造、運輸、販賣第一級毒品者，處死刑或無期徒刑；處無期徒
刑者，得併科新臺幣 1 千萬元以下罰金。
毒品危害防制條例第4條第2項
製造、運輸、販賣第二級毒品者，處無期徒刑或7年以上有期徒
刑，得併科新臺幣 7 百萬元以下罰金。
毒品危害防制條例第8條第1項
轉讓第一級毒品者，處1年以上7年以下有期徒刑，得併科新臺幣
1 百萬元以下罰金。
毒品危害防制條例第8條第2項
轉讓第二級毒品者，處6月以上5年以下有期徒刑，得併科新臺幣
70 萬元以下罰金。
附表一
┌──┬──────┬───────┬─────┬────┬───┐
│編號│  時    間  │  地     點   │ 毒   品  │  金額  │購毒者│
├──┼──────┼───────┼─────┼────┼───┤
│一  │九十六年一月│台南縣佳里鎮林│第一級毒品│新台幣六│林瑞興│
│    │起至同年二月│瑞興住處      │海洛因一公│千元    │      │
│    │間某日      │              │克        │        │      │
├──┼──────┼───────┼─────┼────┼───┤
│二  │九十六年一月│台南縣佳里鎮林│第一級毒品│新台幣六│林瑞興│
│    │起至同年二月│瑞興住處      │海洛因一公│千元    │      │
│    │間某日      │              │克        │        │      │
├──┼──────┼───────┼─────┼────┼───┤
│三  │九十六年一月│台南縣佳里鎮某│第二級毒品│新台幣五│林瑞興│
│    │起至同年二月│超商處        │安非他命一│千元    │      │
│    │間某日      │              │公克      │        │      │
├──┼──────┼───────┼─────┼────┼───┤
│四  │九十六年二月│台南市路邊    │第一級毒品│新台幣六│綽號「│
│    │間某日      │              │海洛因一公│千元    │貓仔」│
│    │            │              │克        │        │之男子│
├──┼──────┼───────┼─────┼────┼───┤
│五  │九十六年二月│台南市路邊    │第一級毒品│新台幣六│綽號「│
│    │間某日      │              │海洛因一公│千元    │貓仔」│
│    │            │              │克        │        │之男子│
├──┼──────┼───────┼─────┼────┼───┤
│六  │九十六年二月│台南市路邊    │第一級毒品│新台幣六│綽號「│
│    │間某日      │              │海洛因一公│千元    │貓仔」│
│    │            │              │克        │        │之男子│
├──┼──────┼───────┼─────┼────┼───┤
│七  │九十六年二月│台南市路邊    │第一級毒品│新台幣六│綽號「│
│    │間某日      │              │海洛因一公│千元    │貓仔」│
│    │            │              │克        │        │之男子│
├──┼──────┼───────┼─────┼────┼───┤
│八  │九十六年二月│台南市某路名不│第一級毒品│新台幣六│綽號「│
│    │間某日      │詳之路邊      │海洛因一公│千元    │貓仔」│
│    │            │              │克        │        │之男子│
├──┼──────┼───────┼─────┼────┼───┤
│九  │九十六年一月│台南市某路名不│第二級毒品│新台幣三│綽號「│
│    │起至同年二月│詳之路邊      │安非他命零│千元    │鴨肉」│
│    │間止某日    │              │點五公克  │        │之男子│
├──┼──────┼───────┼─────┼────┼───┤
│十  │九十六年一月│台南市某路名不│第二級毒品│新台幣三│綽號「│
│    │起至同年二月│詳之路邊      │安非他命零│千元    │鴨肉」│
│    │間止某日    │              │點五公克  │        │之男子│
├──┼──────┼───────┼─────┼────┼───┤
│十一│九十六年一月│台南市某路名不│第二級毒品│新台幣三│綽號「│
│    │起至同年二月│詳之路邊      │安非他命零│千元    │鴨肉」│
│    │間止某日    │              │點五公克  │        │之男子│
└──┴──────┴───────┴─────┴────┴───┘
附表二：被告丙○○部分
┌───┬────────────┬───────────────┐
│編號  │ 所犯罪名及刑責         │    事           實           │
├───┼────────────┼───────────────┤
│一    │幫助販賣第一級毒品，處有│幫助丁○○販賣第一級毒品海洛因│
│      │期徒刑柒年陸月。        │予林瑞興                      │
├───┼────────────┼───────────────┤
│二    │幫助販賣第一級毒品，處有│幫助丁○○販賣第一級毒品海洛因│
│      │期徒刑柒年陸月。        │予林瑞興                      │
├───┼────────────┼───────────────┤
│三    │幫助販賣第二級毒品，處有│幫助丁○○販賣第二級毒品安非他│
│      │期徒刑壹年玖月。        │命予林瑞興                    │
├───┼────────────┼───────────────┤
│四    │幫助販賣第一級毒品，處有│幫助丁○○販賣第一級毒品海洛因│
│      │期徒刑柒年拾月。        │予綽號「貓仔」之男子          │
├───┼────────────┼───────────────┤
│五    │幫助販賣第一級毒品，處有│幫助丁○○販賣第一級毒品海洛因│
│      │期徒刑柒年陸月。        │予綽號「貓仔」之男子          │
├───┼────────────┼───────────────┤
│六    │幫助販賣第一級毒品，處有│幫助丁○○販賣第一級毒品海洛因│
│      │期徒刑柒年陸月。        │予綽號「貓仔」之男子          │
├───┼────────────┼───────────────┤
│七    │幫助販賣第一級毒品，處有│幫助丁○○販賣第一級毒品海洛因│
│      │期徒刑柒年陸月。        │予綽號「貓仔」之男子          │
├───┼────────────┼───────────────┤
│八    │幫助販賣第一級毒品，處有│幫助丁○○販賣第一級毒品海洛因│
│      │期徒刑柒年陸月。        │予綽號「貓仔」之男子          │
├───┼────────────┼───────────────┤
│九    │幫助販賣第二級毒品，處有│幫助丁○○販賣第二級毒品安非他│
│      │期徒刑壹年玖月。        │命予綽號「鴨肉」之男子        │
├───┼────────────┼───────────────┤
│十    │幫助販賣第二級毒品，處有│幫助丁○○販賣第二級毒品安非他│
│      │期徒刑壹年玖月。        │命予綽號「鴨肉」之男子        │
├───┼────────────┼───────────────┤
│十一  │幫助販賣第二級毒品，處有│幫助丁○○販賣第二級毒品安非他│
│      │期徒刑壹年玖月。        │命予綽號「鴨肉」之男子        │
└───┴────────────┴───────────────┘
附表三：被告甲○○部分
┌───┬────────────┬───────────────┐
│編號  │ 所犯罪名及刑責         │    事           實           │
├───┼────────────┼───────────────┤
│一    │共同販賣第一級毒品，處有│與丁○○共同販賣第一級毒品海洛│
│      │期徒刑拾伍年貳月。販賣毒│因予林瑞興                    │
│      │品所得之財物共新臺幣陸仟│                              │
│      │元沒收，如全部或一部不能│                              │
│      │沒收時，以其財產抵償之。│                              │
│      │另門號000000000│                              │
│      │四號、000000000│                              │
│      │０號之行動電話各壹支沒收│                              │
│      │，如全部或一部不能沒收時│                              │
│      │，追徵其價額或以其財產抵│                              │
│      │償之。                  │                              │
├───┼────────────┼───────────────┤
│二    │共同販賣第一級毒品，處有│與丁○○共同販賣第一級毒品海洛│
│      │期徒刑拾伍年貳月。販賣毒│因予林瑞興                    │
│      │品所得之財物共新臺幣陸仟│                              │
│      │元沒收，如全部或一部不能│                              │
│      │沒收時，以其財產抵償之。│                              │
│      │另門號000000000│                              │
│      │四號、000000000│                              │
│      │０號之行動電話各壹支沒收│                              │
│      │，如全部或一部不能沒收時│                              │
│      │，追徵其價額或以其財產抵│                              │
│      │償之。                  │                              │
├───┼────────────┼───────────────┤
│三    │共同販賣第二級毒品，處有│與丁○○共同販賣第二級毒品安非│
│      │期徒刑參年陸月。販賣毒品│他命予林瑞興                  │
│      │所得之財物共新臺幣陸仟元│                              │
│      │沒收，如全部或一部不能沒│                              │
│      │收時，以其財產抵償之。另│                              │
│      │門號0000000000│                              │
│      │號、0000000000│                              │
│      │號之行動電話各壹支沒收，│                              │
│      │如全部或一部不能沒收時，│                              │
│      │追徵其價額或以其財產抵償│                              │
│      │之。                    │                              │
└───┴────────────┴───────────────┘


司法院資訊處製作；財團法人民間司法改革基金會備份。
